【裁判字號】    95,訴,575
【裁判日期】    951124
【裁判案由】    違反毒品危害防制條例
【裁判全文】
臺灣雲林地方法院刑事判決               95年度訴字第575號
公  訴  人  臺灣雲林地方法院檢察署檢察官
被      告  甲○○
                    （現另案於臺灣雲林監獄執行中）
上列被告因違反毒品危害防制條例案件，經檢察官提起公訴（95
年度毒偵字第560 號），被告就被訴事實為有罪之陳述，經本院
合議庭裁定依簡式審判程序審理，本院判決如下：
    主  文
甲○○連續施用第壹級毒品，累犯，處有期徒刑壹年肆月；又施
用第貳級毒品，累犯，處有期徒刑捌月。應執行有期徒刑壹年拾
月。
    犯罪事實及理由
壹、程序方面：
    本件被告甲○○所犯為死刑、無期徒刑、最輕本刑三年以上
    有期徒刑及高等法院管轄第一審案件以外之罪，並經被告於
    準備程序進行中，就前揭被訴事實為有罪之陳述，經法官告
    知簡式審判程序之旨，並聽取公訴人、被告之意見後，合議
    庭認為適宜，依刑事訴訟法第273 條之1 第1 項之規定，裁
    定進行簡式審判程序。
貳、實體方面：
一、犯罪事實：
  (一)甲○○前於民國（下同）89年間，因違反毒品危害防制條例
    案件，經本院判處應執行有期徒刑9 月確定，並於91年11月
    7 日縮刑期滿執行完畢。
  (二)甲○○前因施用第2 級毒品案件，經接受觀察、勒戒後，認
    有繼續施用毒品之傾向，而續送強制戒治，於88年6 月29日
    停止戒治出所。復因施用第1 、2 級毒品案件，經由臺灣雲
    林地方法院檢察署檢察官聲請強制戒治，復經裁定停止戒治
    ，於91年2 月20日執行完畢。又因施用第1 、2 級毒品案件
    ，經臺灣雲林地方法院檢察署檢察官提起公訴，由本院於94
    年1 月31日以93年度訴字第693 號判處應執行有期徒刑1 年
    3 月，並於94年2 月24日確定在案，而於五年內迭次更犯施
    用毒品罪。詎被告仍不知悔改，又基於施用第1 級毒品海洛
    因之概括犯意，自94年2 月1 日起至94年7 月11日上午某時
    止，在雲林縣北港鎮○○里○○路89號住處內，以將第1 級
    毒品海洛因摻水混合後置於針筒內，注射入手臂之方式，連
    續施用第1 級毒品海洛因多次。另基於施用第2 級毒品甲基
    安非他命之犯意，於94年7 月10日某時，在其上開住處內，
    以將甲基安非他命置於玻璃球內，用火烤燒吸食其煙之方式
    ，施用第2 級毒品甲基安非他命1 次。嗣為警於94年7 月11
    日下午1 時30分許，在嘉義縣六腳鄉六斗村275 號附近查獲
    。經採集其尿液送驗結果呈「甲基安非他命陽性及嗎啡陽性
    反應」，而悉上情。
二、認定犯罪事實所根據的證據及理由：
  (一)尿液檢送真實姓名對照表1 份：足以證明被告曾在雲林縣警
    察局北港分局採尿送驗。
  (二)雲林縣衛生局煙毒尿液檢驗成績書及臺灣檢驗科技股份有限
    公司濫用藥物尿液檢驗報告各1 份：足以證明被告所採集之
    尿液檢驗結果，呈「甲基安非他命陽性及嗎啡陽性反應」，
    其確有施用第1 級、第2 級毒品。
  (三)本院89年度訴字第316 號判決1 份、全國施用毒品案件紀錄
    表、刑事資料查註紀錄表：足以證明被告前因施用毒品，經
    強制戒治執行完畢釋放後，5 年內迭次更犯施用毒品之罪。
  (四)被告甲○○於偵查中及本院審理時之自白。
  (五)綜上所述，足認被告自白與事實相符，應可採信。本件事證
    明確，被告甲○○犯行應堪認定。
三、論罪科刑的理由：
  (一)按行為後法律有變更者，適用行為時之法律，但行為後之法
    律有利於行為人者，適用最有利於行為之法律，刑法第2 條
    第1 項定有明文。本件被告行為後，刑法及刑法施行法業於
    94年2 月2 日經總統以華總一義字第09400014901 號令修正
    公布，並於95年7 月1 日施行（下稱新刑法，修正前刑法下
    稱舊刑法），參酌最高法院95年5 月23日刑事庭第8 次會議
    決議，新刑法第2 條第1 項之規定，係規範行為後法律變更
    所生新舊法律比較適用之準據法，於新刑法施行後，應適用
    新刑法第2 條第1 項之規定，為「從舊從輕」之比較。另於
    比較時應就罪刑有關之共犯、未遂犯、想像競合犯、牽連犯
    、連續犯、結合犯，以及累犯加重、自首減輕暨其他法定加
    減原因（如身分加減）與加減比例等一切情形，本於統一性
    及整體性原則，綜其全部罪刑之結果而為比較。本案涉及法
    律變更之部分經附表所示比較新舊刑法之規定，以舊刑法有
    利於被告，依新刑法第2 條第1 項規定，自應適用行為時之
    舊法。
  (二)按海洛因及甲基安非他命分別為毒品危害防制條例第2 條第
    2 項第1 款、第2 款所定之第1 級及第2 級毒品，不得非法
    持有、施用。核被告甲○○所為，係犯毒品危害防制條例第
    10 條 第1 項施用第1 級毒品罪及同條第2 項施用第2 級毒
    品罪。
  (三)被告持有海洛因及甲基安非他命行為，為施用之高度行為所
    吸收，均不另論罪。
  (四)被告多次施用第1 級毒品之行為，時間緊接，犯罪構成要件
    相同，顯係基於概括犯意反覆為之，為連續犯，應依修正前
    刑法第56條之規定論以連續施用第1 級毒品之一罪，並依法
    加重其刑。
  (五)被告所犯上開連續施用第1 級毒品及施用第2 級毒品之2 罪
    間，犯意各別，罪名互異，應予分論併罰。
  (六)原公訴意旨認被告係於94年1 月31日上開93年度訴字第693
    號判決宣示後某日起施用第1 級毒品及自94年7 月11日為警
    採尿回溯前96小時內之某時，施用第2 級毒品，然此部分業
    經被告於本院審理時坦承其係自94年2 月1 日起開始施用第
    1 級毒品及於94年7 月10日施用第2 級毒品，此部分自應分
    別予以更正，附此敘明。
  (七)被告前於89年間，因違反毒品危害防制條例案件，經本院判
    處應執行有期徒刑9 月確定，並於91年11月7 日縮刑期滿執
    行完畢。有臺灣高等法院被告全國前案紀錄表在卷可稽。被
    告前受有期徒刑執行完畢，於五年內再犯本件最重本刑為有
    期徒刑以上之罪，為累犯，應依修正前刑法第47條規定，加
    重其刑，就施用第1級毒品部分並遞加重之。
  (八)爰審酌被告前有多次施用毒品犯行，一再施用毒品，不知警
    惕，於本件再犯施用毒品之罪，顯然其尚無斷絕毒品之決心
    及毅力，自制力甚低，然施用毒品係屬自戕行為並未損害他
    人，其於犯罪後復能坦承犯行，犯罪後態度尚佳等一切情狀
    ，分別量處如主文所示之刑，並合併定其應執行刑示懲。
四、適用之法律：
  (一)刑事訴訟法第273 條之1 第1 項、第299 條第1 項前段。
  (二)毒品危害防制條例第10條第1 項、第2 項，刑法第11條前段
    、第2 條第1 項前段、修正前刑法第56條、第47條、第51條
    第5 款。
本案經檢察官朱健福到庭執行職務。
中    華    民    國    95    年    11    月    24    日
                  刑事第六庭  法  官  蔡世芳
以上正本證明與原本無異。
如不服本判決，應於判決送達後10日內，向本院提出上訴狀。（
須附繕本）
                              書記官  葉政
中    華    民    國    95    年    11    月    24    日
附錄本案論罪科刑條文：
毒品危害防制條例第10條
施用第一級毒品者，處 6 月以上 5 年以下有期徒刑。
施用第二級毒品者，處 3 年以下有期徒刑。
  附表：
┌──┬────────────┬─────────────┬──────┐
│比較│  舊刑法於本案適用之    │  新刑法於本案適用之      │依從舊從新原│
│法條│  法律效果              │  法律效果                │則比較結果  │
├──┼────────────┼─────────────┼──────┤
│刑法│按「連續數行為而犯同一之│連續犯之規定已刪除，則被告│自以舊刑法以│
│第56│罪名者，以一罪論。但得加│所犯數罪應分論併罰。      │一罪論對被告│
│條  │重其刑至二分之一。」，舊│                          │較有利。    │
│    │刑法第56條定有明文。則被│                          │            │
│    │告於本案係基於概括犯意連│                          │            │
│    │續故買贓物，依此規定，應│                          │            │
│    │以一罪論。              │                          │            │
├──┼────────────┼─────────────┼──────┤
│刑法│按「受有期徒刑之執行完畢│按「受徒刑之執行完畢，或一│不論依新法或│
│第47│，或受無期徒刑或有期徒刑│部之執行而赦免後，五年以內│舊法，被告均│
│條  │一部之執行而赦免後，五年│故意再犯有期徒刑以上之罪者│構成累犯，故│
│    │以內再犯有期徒刑以上之罪│，為累犯，加重本刑至二分之│被告行為時之│
│    │者，為累犯，加重本刑至二│。」，新刑法第47條定有明文│舊法對被告並│
│    │分之一。」，舊刑法第47條│，依此規定，被告為累犯。  │無不利。    │
│    │定有明文，依此規定，被告│                          │            │
│    │為累犯。                │                          │            │
├──┼────────────┼─────────────┼──────┤
│刑法│按「宣告多數有期徒刑者，│按「宣告多數有期徒刑者，於│自以舊刑法對│
│第51│於各刑中之最長期以上，各│各刑中之最長期以上，各刑合│被告較為有利│
│條第│刑合併之刑期以下，定其刑│併之刑期以下，定其刑期。但│。          │
│5款 │期。但不得逾二十年。」舊│不得逾三十年」新刑法第51條│            │
│    │刑法第51條第5 款定有明文│第5 款定有明文。即合併定應│            │
│    │。                      │執行刑之上限較舊刑法為長。│            │
├──┴────────────┴─────────────┴──────┤
│綜合比較結果：                                                          │
│本件舊法對被告均較為有利或並無不利，綜其全部罪刑之比較，本案應一體適用舊│
│刑法。                                                                  │
└────────────────────────────────────┘


司法院資訊處製作；財團法人民間司法改革基金會備份。
